臺灣板橋地方法院刑事判決　　　　　　　99年度易字第2685號
公　訴　人　臺灣板橋地方法院檢察署檢察官
被　　　告　葛義祥
上列被告因傷害案件，經檢察官提起公訴（99年度偵字第17780
號），本院判決如下：
    主  文
葛義祥犯傷害罪，處有期徒刑貳月，如易科罰金，以新臺幣壹仟
元折算壹日。
    事  實
壹、葛義祥與謝瑞杉分別居住在新北市○○區○○街128 巷6 號
    及同巷6 之3 號，為同棟建築物1 樓與4 樓住戶之鄰居。於
    民國99年5 月15日某時，謝瑞杉之女謝菁妘及其夫李昆穆帶
    同其2 人之子，一同前往謝瑞杉前述住處與謝瑞杉相聚，李
    昆穆並將所騎機車，停放在葛義祥住處門前。迄於同日18時
    許，葛義祥騎乘機車返回住處，發現住處門前其習慣停放之
    位置，停有他人之機車（即前述李昆穆之機車），遂自行將
    該機車移出，並停放自己所騎之機車。嗣於同日19時許，謝
    瑞杉陪同手抱小孩之謝菁妘夫婦步行下樓，抵達葛義祥住處
    前時，察覺李昆穆所停放之機車已遭人移出原停放位置，旋
    即前往葛義祥住處質問葛義祥，雙方一言不合，謝瑞杉基於
    傷害之犯意，出手攻擊葛義祥，葛義祥亦同基於傷害之犯意
    ，立即還手攻擊謝瑞杉，進而發生扭打及拉扯，葛義祥因而
    受有右枕頭皮瘀腫、上背部多處擦傷、左足瘀傷等傷害，謝
    瑞杉則受有左腕及手挫傷、左肩上臂挫傷等傷害（謝瑞杉所
    犯傷害罪部分，另為簡易判決處刑）。
貳、案經謝瑞杉訴由新北市政府警察局板橋分局移送臺灣板橋地
    方法院檢察署檢察官偵查起訴。
    理  由
壹、證據能力部分：
    按被告以外之人於審判外之言詞或書面陳述，除法律有規定
    者外，不得作為證據，刑事訴訟法第159 條第1 項固定有明
    文。惟被告以外之人於審判外之陳述，雖不符同法第159 條
    之1 至之4 之規定，而經當事人於審判程序同意作為證據，
    法院審酌該言詞陳述或書面陳述作成時之情況，認為適當者
    ，亦得為證據；當事人、代理人或辯護人於法院調查證據時
    ，知有第159 條第1 項不得為證據之情形，而未於言詞辯論
    終結前聲明異議者，視為有前項之同意，此亦據同法第159
    條之5 規定甚明。查本件以下所援引之各項證據，檢察官及
    被告葛義祥於本院準備程序中均未就證據能力提出爭執，且
    迄於言詞辯論終結前，亦未就本院所調查之證據主張有刑事
    訴訟法第159 條第1 項不得為證據之情形，應認均已同意得
    作為本案之證據。從而，本院以下援引之證據資料縱有屬傳
    聞證據，且不符刑事訴訟法第159 條之1 至之4 之規定者，
    然經本院審酌各該證據資料作成時之一切客觀情況，認無不
    適當之情事，均認有證據能力，合先敘明。
貳、得心證理由部份:
一、訊據被告葛義祥固不否認於上揭時地，因自行移動李昆穆所
    有機車，而與告訴人謝瑞杉發生爭執之情，惟矢口否認有何
    傷害犯行，辯稱：其係與一名手持安全帽之不詳男子扭打，
    不知道告訴人之傷勢何來，其從事送貨人員，就其體能及力
    道，如與告訴人單打獨鬥，為何其全身有傷，而告訴人之傷
    勢集中在左手，又發生此事之前，其與李昆穆不相識，李昆
    穆並無勸其停手之理由云云。經查:
  (一)對於被告於前述時地，因將李昆穆停放之機車移位，經告訴
    人前往被告住處門前與被告理論，雙方在被告住處門前發生
    拉扯、扭打之事實，業據告訴人於警詢及偵查中指述明確，
    核與證人李昆穆於警詢及偵查中之證述情節大致相符，而對
    於告訴人因被告攻擊而受有左腕及手挫傷、左肩上臂挫傷等
    傷害部分，亦據告訴人提出佑德中醫診所診斷證明書1 份為
    憑，上開事實均堪認定屬實。
  (二)被告於警詢及偵查中辯稱其雖有還手攻擊，但未打到告訴人
    ，其係與一名手持安全帽之不詳男子發生扭打云云，對於案
    發當時另一名手持安全帽之不詳男子在場，並與被告發生肢
    體衝突一節，雖經被告與其妻即證人何佩蓉於警詢、偵查中
    一再指陳，且於本院審理中經被告聲請傳喚案發當時據報前
    往現場處理之警員張國宏、許家瑜，其2 人亦同證稱其等趕
    往現場處理時，被告曾指稱有另一名手持安全帽之不詳男子
    對其攻擊等語，然證人張國宏另證稱：其趕到現場時，未見
    被告指稱之不詳男子在場，被告無法指明誰打他，現場沒有
    針對案發地點之監視錄影系統等語，證人許家瑜亦證稱：其
    沒有看到該男子，被告有提到告訴人稱呼該拿安全帽之不詳
    男子為「阿伯」，但告訴人說只有其與被告發生扭打，本件
    巷口有壹支監視器，沒有辦法照的很清楚案發現場，當下也
    沒有調取等語。足見被告及證人何佩蓉指稱被告係與該不詳
    男子發生肢體衝突云云，缺乏切實之證據佐證，復與告訴人
    及證人李昆穆前揭證述及卷附事證相違，難以採信並執為對
    被告有利之認定。
  (三)被告於偵查中曾提供證人蘇志龍之住所資料，作為釐清案發
    過程之用，經檢察官於99年7 月30日傳喚證人蘇志龍到庭證
    稱：其住在5 號1 樓，被告是住6 號1 樓，中間隔了6 米寬
    的巷子，告訴人是住6 號4 樓，都是鄰居，其當時是在家裡
    打開窗戶看而已，看到他們人在房子外面大吵，人數很多人
    ，也有路人在看，其只有看一下下，就進去穿衣服，之後不
    久再出來看時，警察就來了。是被告與告訴人在外面的門口
    吵，其當時有看到告訴人的女兒抱一個小孩在場，其沒有看
    到一個手拿安全帽的人，也沒有看到打架的情形，其是告訴
    人的女兒就其過去把雙方拉開，其沒有看到被告被打且倒在
    地上，其是聽被告與警察的對話等語（參偵卷第41至42頁）
    。考量證人蘇志龍與被告及告訴人間純為鄰居關係，彼此間
    並無仇恨或怨隙，且係被告主動聲請檢察官傳喚作證，衡情
    應無偏袒或迴護被告或告訴人之動機或必要，所證情節應堪
    採信。是依證人蘇志龍之證述，仍無法證明被告所辯關於其
    與持安全帽之不詳男子扭打之情屬實，亦難據為對被告有利
    之認定。另證人蘇志龍於偵查中已詳盡證述如上，被告於本
    院審理中再行聲請傳喚證人蘇志龍到庭作證，本院認核無必
    要，附為說明。
  (四)至於被告辯稱依據其體能與力道，如與告訴人單獨打鬥，告
    訴人為何僅受輕微傷勢，而其受有全身之傷勢云云，核屬被
    告單方之臆測或推論，無從檢視或驗證，且打鬥時雙方所受
    之傷勢，依一般社會生活經驗，並非純粹取決於雙方之體能
    、力道差異，仍有雙方鬥志高低、打鬥經驗或技巧多寡、案
    發地點地形、器物擺設概況等主客觀因素，難認被告較告訴
    人年輕力壯，打鬥時即應占盡上風或必受較輕微之傷勢，是
    其此部分辯解，尚無足採；而關於被告辯稱案發前不認識李
    昆穆，李昆穆勸阻其停手不合理云云，則依告訴人及證人李
    昆穆之指述、證述，與告訴人發生扭打之人係被告，證人李
    昆穆身為告訴人之女婿，於告訴人與他人發生鬥毆之際，單
    方勸阻告訴人停手，或分別勸阻打鬥雙方停手，均為維護告
    訴人權益或防止危害擴大或加遽之舉，衡諸社會生活常情，
    證人李昆穆縱有向互不相識之被告勸阻停手，亦難認有何顯
    為常理之處，故被告此部分辯解，亦無足採；再者，被告辯
    稱其願意接受催眠式測謊以證明清白云云，因本件事證已明
    ，本院認無對被告實施測謊之必要，要難准許，均附此敘明
    。
二、綜上所述，本件事證明確，被告犯行堪予認定，自應依法論
    科。
參、論罪科刑部分：
    核被告所為，係犯刑法第277 條第1 項之傷害罪。審酌被告
    與告訴人為上下樓層之鄰居，彼此間並無仇隙或怨恨，就雙
    方自身或親屬車輛在住處附近停放之衝突或爭執，本應互相
    謙讓或理性溝通，共同追求里仁為美之良善目標，竟未思此
    途，僅因細故即與告訴人大打出手，所為甚為不該，幸其本
    件犯行，僅造成告訴人手部及肩部表層之輕微挫傷，未釀成
    他人肢體嚴重之傷勢，再斟酌被告本件以前並無任何刑事前
    案紀錄，有臺灣高等法院被告前案紀錄表1 份在卷可稽，素
    行尚可，犯後仍未坦承犯行，態度欠佳，並斟酌被告之犯罪
    動機、手段，以及檢察官具體求處有期徒刑6 月，本院認求
    刑範圍稍嫌過重等一切情狀，量處如主文所示之刑，併諭知
    易科罰金之折算標準，以資懲罰。
據上論斷，應依刑事訴訟法第299 條第1 項前段，刑法第277 條
第1 項、第41條第1 項前段，刑法施行法第1 條之1 第1 項、第
2 項前段，判決如主文。
本案經檢察官陳映蓁到庭執行職務。
中    華    民    國   100    年    1     月    7     日
                  刑事第二十一庭  法  官  李俊彥
以上正本證明與原本無異。
如不服本判決應於收受送達後10日內向本院提出上訴書狀，並應
敘述具體理由；其未敘述上訴理由者，應於上訴期間屆滿後20日
內向本院補提理由書（均須按他造當事人之人數附繕本）「切勿
逕送上級法院」
                                  書記官  林文達
中    華    民    國   100    年    1     月    7     日
附錄本案論罪科刑法條全文：
刑法第277條
傷害人之身體或健康者，處3 年以下有期徒刑、拘役或1 千元以
下罰金。
犯前項之罪因而致人於死者，處無期徒刑或7 年以上有期徒刑；
致重傷者，處3 年以上10年以下有期徒刑。